臺灣高雄地方法院民事簡易判決　　　 110年度雄簡字第1301號
原　　　告　賴永松　
訴訟代理人　邱芬凌律師
被　　　告　林惠子　
被　　　告　賴怡瑄即賴文發之繼承人

被　　　告　賴聖恩即賴文發之繼承人


共　　　同　鍾韻聿律師
訴訟代理人　吳建勛律師
上列當事人間清償債務事件，本院於民國111年1月11日言詞辯論
終結，判決如下：
    主      文
原告之訴駁回。
訴訟費用由原告負擔。
    事實及理由
一、原告聲明支付命令原請求被告林惠子清償借款，審理中變更
    為先位聲明：㈠被告林惠子應給付原告新臺幣( 下同) 165,
    000 元及自民事變更起訴狀繕本( 卷第93頁) 送達翌日起至
    清償日止，按年息5%計算之利息。㈡被告林惠子、賴怡瑄、
    賴聖恩應於繼承賴文發遺產範圍內，連帶給付原告165,000
    元及自民事變更起訴狀繕本送達翌日起至清償日止，按年息
    5%計算之利息。備位聲明：被告林惠子、賴怡瑄、賴聖恩應
    於繼承賴文發遺產範圍內，連帶給付原告330,000 元及自民
    事變更起訴狀繕本送達翌日起至清償日止，按年息5%計算之
    利息。因所為變更追加聲明，合於民事訴訟法第255 條第1
    項第2款規定，應予准許，先為說明。
二、原告主張：被告林惠子為原告二嫂，與原告二哥賴文發( 民
    國104 年間去世) 因而於98年4 月間打電話向原告借款( 卷
    第113 頁筆錄背面) ，林惠子與賴文發共同向原告借款33萬
    元，作為其女兒賴怡瑄赴日本讀書之費用，原告於98年4 月
    間在嘉義住處交付現金25萬元予賴文發與林惠子；其後於
    110 年1 月7 日及13日原告二度致電林惠子，於電話中林惠
    子親口承認借款事實，足證兩造確實存有消費借貸關係，林
    惠子與賴文發共同向原告借款33萬元，屬可分之債，本應由
    二人各償還二分之一，然賴文發已於104 年間過世，其繼承
    人為被告三人未拋棄繼承，依法應於繼承賴文發遺產範圍內
    ，連帶清償賴文發應給付之165,000 元；爰為先位聲明請求
    。若認林惠子並未與賴文發共同向原告借款33萬元，則審酌
    原告曾以手機簡訊向林惠子表示催討本件借款，可見原告確
    實曾交付33萬元借款予賴文發，作為賴怡瑄赴日讀書之費用
    。則賴文發身故後，應由其全體繼承人負連帶清償之責任；
    爰為備位聲明。
    先位聲明：㈠被告林惠子應給付原告165,000 元及自民事變
    更起訴狀繕本( 卷第93頁) 送達翌日起至清償日止，按年息
    5%計算之利息。㈡被告林惠子、賴怡瑄、賴聖恩應於繼承賴
    文發遺產範圍內，連帶給付原告165,000 元及自民事變更起
    訴狀繕本送達翌日起至清償日止，按年息5%計算之利息。㈢
    請依職權宣告假執行。
    備位聲明：被告林惠子、賴怡瑄、賴聖恩應於繼承賴文發遺
    產範圍內，連帶給付原告330,000 元及自民事變更起訴狀繕
    本送達翌日起至清償日止，按年息5%計算之利息。㈢請依職
    權宣告假執行。
三、被告則以：原告主張林惠子與賴文發共同向原告借款，自應
    就有借貸合意及交付借款之事實負舉證責任。林惠子從未曾
    向原告款借，賴文發生前亦未曾提及向原告借款事宜；原告
    所提110 年1 月7 日及110 年1 月13日電話通話譯文，其中
    1 月7 日主要係在向林惠子解釋原告母親去世後，賴怡瑄為
    何未配到遺產之問題，原告並請林惠子向賴怡瑄轉達，林惠
    子基於聆聽者角色，多以「嗯，對」等語回應，多達3 分多
    鐘均在談論其母逝世遺產分配之事，之後忽然提及賴文發林
    惠子向原告借款事宜，林惠子根本不及反應，原告又回歸長
    篇大論解釋未分配遺產給賴怡瑄之事情，通話時間24分鐘，
    林惠子就原告提及借款事宜，並未及反應而回以「嗯嗯對」
    並非承認借款關係存在。1 月13日通話內亦係以詢問林惠子
    有關原告母親遺產分配一事是否已與賴怡瑄溝通，其後才提
    及借款事宜，因林惠子根本不知悉，又擔心賴文發生前有向
    原告借款而林惠子不知情，因而未直接否認而以「嗯好」之
    語氣回應，並非承認借款關係存在。賴文發於104 年1 月經
    診斷罹癌餘命僅約不及1 年，賴文發即開始處理身後事，然
    該期間林惠子從未曾聽聞賴文發提及借款事宜，原告於賴文
    發生前從未提及借款事宜，於賴文發離世6 年之後，才向被
    告請求返還借款，被告根本對未發生之事無法提出證據證明
    等語。聲明：原告之訴及假執行之聲請均駁回。
四、本院的判斷：
  ㈠按稱消費借貸者，謂當事人一方移轉金錢或其他代替物之所
    有權於他方，而約定他方以種類、品質、數量相同之物返還
    之契約。借用人應於約定期限內，返還與借用物種類、品質
    、數量相同之物，民法第474 條第1 項、第478 條前段分別
    定有明文。次按當事人主張有利於己之事實者，就其事實有
    舉證之責任，民事訴訟法第277 條定有明文。又按稱消費借
    貸者，當事人間必本於借貸之意思合致，而有移轉金錢或其
    他代替物之所有權於他方之行為，始得當之。當事人主張與
    他方有消費借貸關係存在者，自應就該借貸意思互相表示合
    致及借款業已交付之事實，均負舉證之責任（最高法院98年
    度台上字第1045號判決意旨參照）。本件原告主張與林惠子
    、賴文發二人成立消費借貸關係，為被告三人所否認，自應
    由原告就其與林惠子、賴文發成立消費借貸契約關係之事實
    ，負舉證責任。
  ㈡依原告主張之事實係在98年間借款予賴文發、林惠子，然原
    告並未提出其曾交付借款予賴文發或林惠子之證明，僅提出
    其於98年間之薪資扣繳憑單( 卷第161 頁) 以其有足够款項
    得借款予賴文發與林惠子，然薪資所得僅能證明收入狀況，
    不足以證明借款確實交付予賴文發或林惠子，原告主張借款
    33萬元予賴文發、林惠子之情，顯然未盡舉證證明之責任。
    況賴文發係於104 年間已去世，且其係因罹癌而過世，原告
    既為賴文發之弟，對於賴文發罹癌之事應知之甚明，其竟未
    曾於賴文發生前即請求賴文發或林惠子還款，而於賴文發去
    世已逾6年之後再提起本件訴訟為請求，所為亦不合理。
  ㈢原告雖提出其與林惠子簡訊截圖( 卷第107-109 頁) 主張林
    惠子並未否認借款之事實，惟該簡訊內容林惠子除回以：這
    筆錢是你二哥借的，之後尚有：在你二哥回去照顧你媽媽時
    ，為何不去跟他要，按照你二哥的個性，應該會還你這筆錢
    ，有簡訊可參，則簡訊內容前後內容文義，尚難解為林惠子
    已承認賴文發或林惠子向原告借款之事，因林惠子已在簡訊
    中提及原告應在賴文發生前請求還款，依賴文發個性如確實
    有借款當會還款，是簡訊之文義不能認為林惠子已承認借款
    債務，原告主張並無理由。
  ㈣原告雖另提出110 年1 月7 日及13日原告二度致電林惠子之
    電話譯文紀錄( 卷第201-217 頁) ；惟第一通電話通話時間
    長達24分鐘，原告主要均在提及有關免稅證明原告母親存款
    總額，分配予賴聖恩款項及說明賴怡瑄未分配，因原告照顧
    母親等遺產分配事宜，僅其中第三分鐘時先提及賴怡瑄在日
    本，是否是由賴聖恩委託賴怡瑄辦理免稅證明之簽章事項，
    之後提及是否有借二筆錢，一筆8 萬元、一筆25萬元，林惠
    子則均以「嗯嗯」為回應，之後原告又繼續提及遺產分配事
    宜及其他事項，被告則均有正面回應會轉告賴怡瑄等語；應
    上開對話內容，因對話時間極長，且多數時間均在談論賴怡
    瑄未分配得遺產事宜，原告於通話中間忽然提及借款事項，
    林惠子抗辯不及反應而回以「嗯嗯」亦屬合理，不能認為林
    惠子已於電話中承認本件借款債務；至第二通電話話內容，
    原告則除先及是否已與賴怡瑄溝通，詢問賴怡瑄是否有要提
    告原告，之後則以「我現在要跟她，我希望她還給我33萬塊
    錢」「剛開始是你跟我哥哥出面來跟我拿錢的，. . . 」「
    然後請賴怡瑄把33萬. . . 把33萬元還給我」，林惠子亦均
    以「嗯嗯」為回應，原告既明知借款之對象為賴文發與林惠
    子，電話中卻表明向賴怡瑄催討借款，所為請求對象為何人
    已不明確，不能認為林惠子已承認借款債務；是原告以相隔
    已逾10年以上之電話紀錄，主張林惠子承認借款債務，請求
    被告等人應返還借款，均無理由而不應准許。
五、綜上，原告依消費借貸及繼承之法律關係，先位聲明請求：
    ㈠被告林惠子應給付原告165,000 元及自民事變更起訴狀繕
    本( 卷第93頁) 送達翌日起至清償日止，按年息5%計算之利
    息。㈡被告林惠子、賴怡瑄、賴聖恩應於繼承賴文發遺產範
    圍內，連帶給付原告165,000 元及自民事變更起訴狀繕本送
    達翌日起至清償日止，按年息5%計算之利息。備位聲明請求
    ：被告林惠子、賴怡瑄、賴聖恩應於繼承賴文發遺產範圍內
    ，連帶給付原告330,000 元及自民事變更起訴狀繕本送達翌
    日起至清償日止，按年息5%計算之利息。均無理由而應予駁
    回。原告僅陳明請依職權宣告假執行，自毋庸就假執行為駁
    回之諭知。
六、本件事證已臻明確，兩造間其餘主張舉證併所提證據，經本
    院審酌認與判決之結果不生影響，不再一一論列，附此說明
    。
七、結論：本件原告之訴為無理由。因此判決如主文。本件原告
    敗訴，訴訟費用應由原告負擔。
中    華    民    國   111    年    1     月    25    日
                  高雄簡易庭  法  官    林玉心
以上正本係照原本作成。
如不服本判決，應於送達後20日內，向本院提出上訴狀並表明上
訴理由，如於本判決宣示後送達前提起上訴者，應於判決送達後
20日內補提上訴理由書（須附繕本）。
中    華    民    國   111    年    1     月    25    日
                              書記官    李月君